臺灣高等法院臺中分院民事裁定
111年度抗字第330號
抗  告  人  王品餐飲股份有限公司

法定代理人  陳正輝  



相  對  人  蔡幸香  

上列當事人間損害賠償等事件，抗告人對於中華民國111年7月13
日臺灣臺中地方法院111年度訴字第1823號裁定提起抗告，本院
裁定如下：
    主  文
原裁定廢棄。
    理  由
一、按訴訟之全部或一部，法院認為無管轄權者，依職權以裁定
    移送於其管轄權法院。第24條之合意管轄，如當事人之ㄧ造
    為法人或商人，依其預定用於同類契約之條款而成立，按其
    情形顯失公平者，他造於為本案之言詞辯論終結前，得聲請
    移送於其管轄法院。但兩造均為法人或商人者，不在此限。
    民事訴訟法第28條第1項、第2項定有明文。所謂「按其情形
    顯失公平者」，係指法人或商人以預定用於同類契約之條款
    ，與非法人或商人之他造訂立契約，他造表面上雖有締約與
    否之自由，實際上幾無磋商或變更之餘地，為防止合意管轄
    條款之濫用，保障經濟弱勢當事人之權益，以期不侵害經濟
    上弱者在憲法上所保障之訴訟權。
二、抗告意旨略以：依兩造締結之租賃契約書（下稱系爭租約）
    約定，本件訴訟已合意以原法院為管轄法院。相對人於簽訂
    系爭租約前，曾於徵詢其法律顧問之意見後要求抗告人修改
    系爭租約，内容均屬於增加抗告人公司的義務，抗告人也予
    以調整，並提請相對人及法務進行確認，足證相對人並非單
    方面被迫接受租約内容，而是有相當斡旋之實力，系爭租約
    非屬定型化契約。又相對人除住宅外，尚得以店面房產收取
    租金，應有相當經濟能力，得委任律師為訴訟代理人至兩造
    合意之原法院應訴亦無困難。系爭租約之合意管轄條款並無
    顯失公平之處，原裁定以抗告人為財力雄厚之公司，系爭租
    約性質屬定型化契約，合意管轄約定有失公平而將本件訴訟
    移送臺灣士林地方法院，顯有不當，爰提起本件抗告，請求
    廢棄原裁定等語。
三、相對人則以：抗告人為實收資本額達新臺幣769,878,830元
    之法人，系爭租約係抗告人單方擬定之定型化契約，斟酌相
    對人住所地於台北市○○區，本件涉訟之契約標的位於台北市
    ○○區，若令相對人遠赴原法院訴訟，顯較不便且多所勞費，
    而抗告人於全台各地均有辦公處所，故系爭租約就合意管轄
    約定對相對人顯失公平，應由相對人戶籍所在地或系爭租約
    債務履行地之法院管轄等語。　　
四、經查，抗告人因相對人未依系爭租約約定，使租賃物合於約
    定使用、收益之狀態，請求相對人賠償損害及返還押租金，
    依系爭租約第13條約定「因本契約涉訟，雙方同意以臺灣臺
    中地方法院為第一審管轄法院」，苟其合意管轄條款並未濫
    用，抗告人於原法院起訴，於法並無不合。而系爭租約乃是
    相對人將其房屋出租予抗告人，以供抗告人經營小吃店餐飲
    用途，兩造簽約前已先就契約條款商議、修改，經確認無誤
    後進行公證，此有抗告人提出之LINE對話截圖（本院卷第11
    、13頁），並對照系爭租約有以手寫文字增修條約內容之情
    形可明。依此，系爭租約固屬抗告人預定用於同類契約使用
    ，惟相對人有相當之磋商能力，契約內容已經兩造斟酌而合
    意簽立，另觀之契約內容亦無難以注意或辨識其合意由抗告
    人總公司所在地法院管轄之約定存在，難認為按其情形「顯
    」失公平。則若僅以抗告人為公司法人，即謂系爭租約合意
    管轄約定係預定用於同類契約之條款，顯失公平，自與民事
    訴訟法第28條第2項規定未合。相對人雖以其住所地在台北
    市○○區，契約標的在台北市○○區，若令相對人遠赴臺中，顯
    較不便且多所勞費，主張應由相對人戶籍所在地之臺灣士林
    地方法院云云，然本件訴訟非應專屬於一定法院管轄，兩造
    既已合意因系爭租約涉訟時，以原法院為管轄法院，兩造及
    法院均應受其拘束，相對人主張應適用「以原就被」原則，
    由臺灣士林地方法院管轄云云，亦是不可取。原法院逕依職
    權裁定將本件訴訟移送於臺灣士林地方法院，尚有未洽。抗
    告意旨指摘原裁定不當，聲明廢棄，為有理由，爰將原裁定
    廢棄，發回原法院另為妥適之處理。
五、據上論結，本件抗告為有理由，裁定如主文。
中　　華　　民　　國　　111 　年　　9 　　月　　23　　日
　　　　　　　　 民事第四庭    審判長法　官  林慧貞
　　　　　　　　　　　　　　         法　官  劉惠娟
　　　　　　　　　　　　　　　       法　官  王怡菁
正本係照原本作成。       
不得再抗告。
                                     書記官  盧威在
　　　　　　　　　 
中　　華　　民　　國　　111 　年　　9 　　月　　23　　日